臺灣板橋地方法院交通事件裁定　　　　99年度交聲字第4492號
原處分機關　交通部公路總局臺北區監理所
異　議　人
即受處分人　邱繪真
上列異議人即受處分人因違反道路交通管理處罰條例案件，對於
交通部公路總局臺北區監理所於民國99年12月7 日以北監營裁字
第裁40-C00000000號所為之裁決處分（原舉發案號：臺北縣政府
警察局99年11月23日北縣警交大字第C00000000 號），聲明異議
，本院裁定如下：
    主  文
原處分撤銷。
邱繪真不罰。
    理  由
一、原處分意旨略以：異議人即受處分人邱繪真於民國99年11月
    9 日中午12時50分許，騎乘車牌號碼A3V-827 號普通重型機
    車，在臺北縣鶯歌鎮（現改制為新北巿鶯歌區○○○路與國
    慶路口，因有「汽車駕駛人駕駛汽車肇事致人受傷而逃逸」
    之違規行為，為臺北縣政府警察局（現改制為新北巿政府警
    察局）三峽分局鶯歌分駐所警員據報處理其與莊彩微間之交
    通事故時發現上情而逕予製單舉發，嗣經原處分機關交通部
    公路總局臺北區監理所於99年12月7 日以北監營裁字第裁40
    -C00000000號裁決書，依道路交通管理處罰條例第62條第3
    項前段（裁決書漏載）、第4 項前段及第67條第3 項（裁決
    書漏載）等規定，裁處罰鍰新臺幣（下同）6,000 元，並吊
    銷駕駛執照，且1 年內不得考領駕駛執照云云。
二、聲明異議意旨略以：伊於前述時、地，與違規闖紅燈之機車
    發生擦撞，現場並無大礙及受傷之情事，因見對方乃婦嬬，
    又要求各自回家敷藥，遂自認倒楣及在少事之心態下，默認
    離去，但一星期後，警員到伊戶籍地找伊，伊才得知對方事
    後舉報伊肇事逃逸，此乃污陷之詞，為此，提出本件聲明異
    議，爰請求撤銷原裁決處分等語。
三、按犯罪事實應依證據認定之，無證據不得認定犯罪事實；又
    不能證明被告犯罪者，即應諭知無罪之判決，刑事訴訟法第
    154 條第2 項、第301 條第1 項分別定有明文。次按認定不
    利於被告之事實，須依積極證據，苟積極證據不足為不利於
    被告事實之認定時，即應為有利於被告之認定，更不必有何
    有利之證據。又認定犯罪事實所憑之證據，雖不以直接證據
    為限，間接證據亦包括在內，然而無論直接或間接證據，其
    為訴訟上之證明，須達於通常一般人均不致有所懷疑，而得
    確信其為真實之程度，始得據為有罪之認定（最高法院30年
    上字第816 號及76年臺上字第4986號判例意旨參照）。而依
    道路交通管理處罰條例第89條規定，法院受理有關交通事件
    ，準用刑事訴訟法之規定，是上開刑事訴訟法之規定及最高
    法院判例意旨自得適用於本件聲明異議案件。
四、經查：
  (一)異議人於99年11月9 日中午12時50分許，騎乘車牌號碼A3V-
    827 號普通重型機車，在臺北縣鶯歌鎮○○路與國慶路口，
    與莊彩微騎乘之車牌號碼WTI-323 號輕型機車發生擦撞，因
    而造成莊彩微受有右腰部挫傷之傷害，惟其於肇事後，並未
    採取任何救護措施或通知警察機關處理，即逕自離去，嗣莊
    彩微於當日前往臺北縣政府警察局三峽分局鶯歌分駐所報案
    ，經該分駐所警員於同年月23日填製北縣警交大字第C00000
    000 號舉發違反道路交通管理事件通知單予以舉發，並移送
    原處分機關，原處分機關遂於99年12月7 日以北監營裁字第
    裁40-C00000000號裁決書，依道路交通管理處罰條例第62條
    第3 項前段、第4 項前段及第67條第3 項等規定，裁處異議
    人罰鍰6,000 元，並吊銷駕駛執照，且1 年內不得考領駕駛
    執照等情，固有上開舉發違反道路交通管理事件通知單、裁
    決書等影本各1 件附卷可稽，並經本院依職權向臺北縣政府
    警察局三峽分局調取關於前揭交通事故之調查筆錄、財團法
    人恩主公醫院診斷證明書、肇事現場暨車輛損壞照片、肇事
    現場監視錄影翻拍照片、道路交通事故現場圖、調查報告表
    (一)、(二)等資料核閱無訛。
  (二)然異議人否認其有肇事逃逸之違規行為，並以前詞置辯。質
    之莊彩微因本件交通事故而受有右腰部挫傷之傷害，已如前
    述，且證人莊彩微於臺灣板橋地方法院檢察署100 年度偵字
    第515 號異議人所涉公共危險刑事案件偵查中亦證稱：伊是
    瘀傷、挫傷，從外觀上是看不太出來，因為沒有流血等語，
    則以莊彩微所受傷勢為挫傷，受傷部位又係在有衣物遮蔽之
    右腰部等情狀觀之，異議人確實無法單從外觀判明莊彩微實
    際受傷情形。又觀諸臺北縣政府警察局三峽分局提供之上開
    肇事現場監視錄影翻拍照片，可知異議人於肇事後，尚有在
    現場協助莊彩微扶起倒地之機車，亦有停留待莊彩微站起，
    則倘若異議人本有逃逸之意，其於肇事後大可逕行離去，豈
    有猶留在肇事現場協助莊彩微扶起車輛、待渠站起之理？再
    參以證人莊彩微於上開刑事案件偵查中證稱：伊好像沒有跟
    異議人說各自回家敷藥那些話，當時因為發生車禍後，頭有
    點暈暈的，又因為緊張，伊人不舒服，也有可能伊跟異議人
    說過各自回家敷藥，但是因為當天伊人不舒服，所以伊忘記
    伊有講過這些話等語，則異議人辯稱其認莊彩微並無大礙，
    且徵得莊彩微同意後，始先行離去等情，並非全然無稽，自
    難遽認異議人確有肇事逃逸之故意。且異議人因本件涉嫌肇
    事逃逸之行為，經臺灣板橋地方法院檢察署檢察官以上開刑
    事案件偵查結果，亦認其犯罪嫌疑不足而處分不起訴，此有
    臺灣高等法院被告前案紀錄表1 件在卷足憑，即同此認定。
  (三)再按汽車駕駛人駕駛汽車肇事致人受傷者，固應即採取救護
    措施及依規定處置，並通知警察機關處理，不得任意移動肇
    事汽車及現場痕跡證據，此為道路交通管理處罰條例第62條
    第3 項前段所明定，惟依同條項但書之規定，肇事致人受傷
    案件當事人均同意時，亦可逕將肇事汽車移置不妨礙交通之
    處所。本件異議人主觀上既無肇事逃逸之故意，亦於徵得肇
    事之對造同意後始離去，自無法逕指其有於肇事致人受傷後
    未依規定處罰之規違行為。
五、綜上所述，異議人主觀上並無肇事逃逸之故意，原處分機關
    未予詳查，遽對異議人裁處罰鍰，並吊銷駕駛執照，及為禁
    考駕駛執照之處分，即有未洽。是本件聲明異議為有理由，
    應由本院逕予撤銷原處分，並自為裁處，諭知異議人不罰，
    以資適法。
據上論斷，依道路交通事件處理辦法第19條前段，裁定如主文。
中    華    民    國   100    年    3     月    31    日
                  交通法庭    法  官  王瑜玲
以上正本證明與原本無異
如不服本裁定應於送達後5日內向本院提出抗告狀
                              書記官  林君縈
中    華    民    國   100    年    3     月    31    日